【裁判字號】    97,易,52
【裁判日期】    970430
【裁判案由】    詐欺
【裁判全文】
臺灣士林地方法院刑事判決                97年度易字第52號
公  訴  人  臺灣士林地方法院檢察署檢察官
被      告  丙○○
上列被告因詐欺案件，經檢察官提起公訴（96年度偵字第14092
、14287 號），被告為有罪之陳述，本院合議庭裁定改行簡式審
判程序，並判決如下：
    主  文
丙○○幫助犯詐欺取財罪，處有期徒刑肆月，如易科罰金以新臺
幣壹仟元折算壹日，緩刑貳年。
    事  實
一、丙○○明知金融機構之存摺為個人信用之重要表徵，任何人
    皆可自行前往金融機構申請開立存摺，並無特別之窒礙，且
    可預見將自己之存摺、提款卡、密碼等資料提供他人使用，
    可能因此幫助他人從事詐欺行為而用以處理詐騙之犯罪所得
    ，致使被害人及警方一時追查無門，竟不違背其本意，基於
    幫助他人詐欺之不確定犯意，於民國96年7 月初某日，在不
    詳地點，將其合作金庫商業銀行（下稱合作金庫）大同分行
    帳號0000000000000 號帳戶之存摺、提款卡（含密碼）等資
    料交予姓名年籍不詳之成年男子。嗣該名成年男子得手後，
    再轉交予詐欺集團成員使用，意圖為自己或第三人不法之所
    有，而於(一)96年7 月29日16時34分許，在雅虎奇摩拍賣網站
    刊登拍賣「PSP 9 成新2G卡全套已改機3 點10可玩ISO 」之
    商品，致甲○○上網瀏覽後誤信為真，出價新臺幣（下同）
    三千五百元競標，嗣詐騙集團寄發電子郵件通知甲○○（起
    訴書誤載為乙○○）得標要求匯款至丙○○之上開帳戶，使
    甲○○陷於錯誤，於96年8 月1 日17時3 分許，在臺北縣永
    和市○○路42號之統一超商操作提款機後，轉帳三千六百元
    （含宅配運費一百元）至丙○○之上開帳戶，未幾旋遭提領
    一空。(二)96年7 月31日17時41分許，在雅虎奇摩拍賣網站刊
    登拍賣「Apple iPod Nano 2 代4GB 」之商品，致乙○○上
    網瀏覽後誤信為真，出價五千一百元競標，嗣詐騙集團寄發
    電子郵件通知乙○○得標要求匯款至丙○○之上開帳戶，使
    乙○○陷於錯誤，於96年8 月1 日14時29分許，在臺北市○○區○○路2 段315 巷28弄1 之1 號之國泰世華銀行石牌分
    行操作提款機後，轉帳五千二百二十元（含宅配運費一百二
    十元）至丙○○之上開帳戶，未幾旋遭提領一空。嗣因甲○○、乙○○匯款後遲未收到商品，聯絡賣家後又未獲回應，
    相繼發現遭騙報警處理，經調閱丙○○上開帳戶之開戶及交
    易明細等資料後，始循線查獲。
二、案經臺北縣政府警察局中和分局報請臺灣臺北地方法院檢察
    署呈請臺灣高等法院檢察署令轉臺灣士林地方法院檢察署及
    臺北市政府警察局北投分局報請臺灣士林地方法院檢察署檢
    察官偵查起訴。
    理  由
一、前揭犯罪事實，業據被告丙○○於本院準備程序及審理時供
    認不諱（見本院97年3 月14日、97年4 月9 日準備程序筆錄
    及97年4 月9 日審判筆錄），核與被害人甲○○、乙○○於
    警詢時指述情節相符（見第23197 號偵查卷第7 頁、第1428
    7 號偵查卷第25頁），復有告訴人甲○○轉帳單據、詐騙集
    團在雅虎奇摩拍賣網站刊登詐騙拍賣廣告之列印資料、內政
    部警政署反詐騙諮詢專線紀錄表、臺北縣政府警察局中和分
    局秀山派出所受理詐騙帳戶通報警示簡便格式表、財團法人
    金融聯合徵信中心通報被告合作金庫大同分行帳戶為警示帳
    戶之通報案件紀錄資訊表、被害人乙○○轉帳單據、詐騙集
    團在雅虎奇摩拍賣網站刊登詐騙拍賣廣告之列印資料、內政
    部警政署反詐騙案件紀錄表、臺北市政府警察局北投分局永
    明派出所受理詐騙帳戶通報警示簡便格式表、財團法人金融
    聯合徵信中心通報被告合作金庫大同分行帳戶為警示帳戶之
    通報案件紀錄資訊表、被告之合作金庫大同分行帳號000000
    0000000 號帳戶之開戶印鑑資料、開戶檢附舊式身分證及全
    民健康保險卡影本、新開戶建檔登錄單、交易明細及法務部
    戶役政連結作業系統查詢表─被告國民身分證異動資料各一
    份在卷可資佐證，足徵被告自白與事實相符。本件事證明確
    ，被告犯行堪以認定。
二、又金融存摺事關個人財產權益之保障，其專有性甚高，一般
    人均有妥為保管及防止他人任意使用之認識，且該等專有物
    品如落入不明人士手中，極易被利用為與財產有關之犯罪工
    具，此為吾人依一般生活認知所易於體察之常識。而本件被
    告已為成年之人，應可明確知悉存摺、提款卡等有關個人財
    產、身分之物品，倘淪落於不明人士手中，極易被利用為與
    財產有關之犯罪工具，而在能預見提供自己帳戶存摺、提款
    卡及密碼予不認識之人，可能遭人將之作為從事詐欺取財等
    犯罪行為工具之下，卻又將上開帳戶之存簿、提款卡及密碼
    ，交予姓名年籍不詳之詐騙集團成員使用，顯然對於該帳戶
    將作為不法使用有所認知，雖卷內事證並無積極證據證明被
    告知悉該收購帳戶之不詳人士將如何犯罪，而無法推定被告
    與該不詳人士有共同實施詐欺犯行之犯意聯絡，惟被告既對
    金融帳戶交付他人使用，可能遭持以從事詐欺財產犯罪有所
    認知，其有幫助他人犯詐欺取財罪之不確定犯罪故意甚明。
三、按刑法上之幫助犯，係對於犯罪與正犯有共同之認識，而以
    幫助之意思，對於正犯資以助力，而未參與實施犯罪之行為
    者而言。本件被告基於幫助之犯意，將其所有合作金庫大同
    分行帳號0000000000000 號帳戶之存摺、提款卡及密碼交予
    姓名年籍不詳之成年男子，再轉交由犯罪集團成員利用被告
    之幫助，意圖為自己不法所有之犯意，施用詐術，使被害人
    甲○○、乙○○因而陷於錯誤，轉帳匯款至被告之上開帳戶
    內，是被告所為參與詐欺罪構成要件以外之行為，且在無證
    據證明被告係以正犯而非以幫助犯之犯意參與犯罪之情形下
    ，應認其所為係幫助犯而非正犯行為。核被告所為，係犯刑
    法第30條第1 項幫助犯刑法第339 條第1 項詐欺取財罪。被
    告以一次提供帳戶之幫助行為，幫助該詐欺集團分別詐騙被
    害人甲○○、乙○○等人，致其等陷於錯誤，因而交付財物
    ，其中被害人雖有數名，惟被告提供帳戶之行為僅有一個，
    應僅論以一個幫助詐欺取財之行為。而被告之行為僅止於幫
    助，應依刑法第30條第2 項之規定，按正犯之刑減輕之。爰
    審酌被告犯罪之動機、手段，犯罪所生危害，及犯罪後被告
    已供認犯行，並於本院審理時當庭賠償被害人甲○○三千六
    百元、被害人乙○○五千二百二十元（見本院97年3 月14日
    準備程序筆錄、97年4 月9 日審判筆錄）等一切情狀，量處
    如主文所示之刑，並諭知易科罰金之折算標準。又被告前未
    曾受有期徒刑以上刑之宣告，有臺灣高等法院被告前案記錄
    表一份附卷可稽，其因一時失慮，初罹刑章，犯罪後已坦承
    犯行，知所悔改，經此罪刑之宣告，當知所警惕，信無再犯
    之虞，本院認為所宣告之刑，以暫不執行為適當，依刑法第
    74 條 第1 項第1 款規定，併予宣告緩刑二年，以啟自新。
據上論斷，應依刑事訴訟法第299 條第1 項前段、第273 條之1
第1 項，刑法第339 條第1 項、第30條第1 項、第2 項、第41條
第1 項前段、第74條第1 項第1 款，刑法施行法第1 條之1 ，判
決如主文。
本案經檢察官高俊申到庭執行職務。
中    華    民    國    97    年    4     月    30    日
                  刑事第六庭法  官  周明鴻
以上正本證明與原本無異。
如不服本判決應於判決送達後10日內向本院提出上訴狀，其未敘
述上訴之理由者並得於提起上訴後20日內向本院補提理由書 (均
須按他造當事人之人數附繕本)。
                            書記官  丁梅芬
中    華    民    國    97    年    4     月    30    日
附錄論罪科刑法條：刑法第339 條第1 項
中華民國刑法第339條
意圖為自己或第三人不法之所有，以詐術使人將本人或第三人之
物交付者，處 5 年以下有期徒刑、拘役或科或併科 1 千元以下
罰金。


司法院資訊處製作；財團法人民間司法改革基金會備份。
